【裁判字號】    97,易,3620
【裁判日期】    980119
【裁判案由】    家庭暴力防治法
【裁判全文】
臺灣臺北地方法院刑事判決              97年度易字第3620號
公  訴  人  臺灣臺北地方法院檢察署檢察官
被      告  甲○○
上列被告因家庭暴力防治法案件，經檢察官提起公訴（97年度偵
字第20540 號），被告於準備程序中就被訴事實為有罪之陳述，
經本院告知簡式審判程序之旨，並聽取被告與公訴人之意見後，
本院裁定進行簡式審判程序，判決如下：
    主  文
甲○○違反法院依家庭暴力防治法所為禁止對被害人實施身體或
精神上不法侵害行為之民事通常保護令裁定，處拘役拾伍日，如
易科罰金，以新臺幣壹仟元折算壹日。未扣案之木板壹塊沒收。
    事  實
一、甲○○前於民國96、97年間因違反家庭暴力防治法案件，分
    別經本院以96年度簡字第1955號、97年度簡字第543 號判決
    判處罰金新臺幣（下同）20,000元、25,000元確定，上開2
    案件之宣告刑經本院97年度聲字第2791號裁定定應執行罰金
    40,000元確定，於96年8 月28日執行完畢（不構成累犯）。
    甲○○係乙○○之父親，2 人間具有家庭暴力防治法第3 條
    第3 款所定之家庭成員關係。甲○○曾於97年4 月29日經臺
    灣臺北地方法院以97年度家護聲字第7 號民事通常保護令裁
    定，令其不得對乙○○實施身體或精神上不法侵害之行為，
    自97年5 月9 日起有效期間為1 年。詎甲○○竟於97年9 月
    11 日22 時30分許，在臺北市○○區○○路119 巷1 弄5 號
    4 樓住處客廳內，大聲唱歌及大笑，經乙○○央請甲○○停
    止，甲○○即對乙○○叫罵，隨後乙○○因搬動甲○○置於
    客廳內之木板，甲○○即自乙○○手中搶回該木板並以該木
    板毆打乙○○身體左右2 側，致乙○○受有軀幹擦傷之傷害
    （傷害部分未據告訴），而違反本院之民事通常保護令裁定
    。
二、案經乙○○訴由臺北市政府警察局信義分局報請臺灣臺北地
    方法院檢察署檢察官偵查起訴。
    理  由
一、按本件被告甲○○所犯係死刑、無期徒刑、最輕本刑為3 年
    以上有期徒刑以外之罪，被告於準備程序就前揭被訴事實為
    有罪之陳述，經本院告知簡式審判程序之旨，並聽取其與公
    訴人之意見後，本院認無不得或不宜改依簡式審判程序進行
    之處，爰依刑事訴訟法第273 條之1 第1 項、第284 條之1
    ，裁定進行簡式審判程序，合先敘明。
二、訊據被告對於上開犯罪事實坦承不諱，核與證人即告訴人乙
    ○○於警詢及偵查中、證人詹月雲於偵查中證述明確，且有
    本院97年度家護聲字第7 號裁定、臺北市立聯合醫院忠孝院
    區97年8 月13日衛署醫字第0970209711號受理家庭暴力事件
    驗傷診斷書各1 份在卷可稽，是被告之自白與事實相符，自
    可採為認定被告有罪之依據。從而本件事證明確，被告犯行
    堪以認定，應予依法論科。
三、按家庭暴力防治法所稱之家庭暴力，係指家庭成員間實施身
    體或精神上不法侵害之行為，家庭暴力防治法第2 條第1 款
    定有明文。查被告為告訴人乙○○之父，而為父子關係，此
    據其等供陳在卷，自屬家庭暴力防治法第3 條第3 款所定之
    家庭成員關係。核被告所為，係犯家庭暴力防治法第61條第
    1 款之違反法院依同法所為禁止對告訴人實施身體或精神上
    不法侵害行為之裁定罪。另查上開民事通常保護令並未針對
    被告不得直接或間接對告訴人為騷擾之行為加以禁止，從而
    ，被告對告訴人叫罵之行為，縱令已符合家庭暴力防治法第
    2 條第3 款所定「騷擾」之定義，仍不得謂被告之行徑係屬
    違反同法第61條第2 款所定違反法院所為禁止騷擾行為之民
    事保護令罪，是公訴意旨認被告此部分犯行係犯家庭暴力防
    治法第61條第2 款之違反保護令罪，尚屬未洽，惟刑事訴訟
    法第300 條所謂變更法條，係指罪名之變更，而法院依家庭
    暴力防治法核發通常保護令者，該保護令內之數款規定，僅
    分別為不同之違反保護令行為態樣，被告以一犯意為一違反
    保護令之行為，應屬單純一罪，故僅行為態樣不同，非罪名
    有異，尚毋庸變更起訴法條，附此敘明。爰審酌被告前已有
    多次違反保護令之前科，明知本院已核發97年度家護聲字第
    7 號民事通常保護令，竟仍無視於上開保護令之內容，不思
    與告訴人互相尊重，竟對告訴人出言叫罵，並以木板毆打告
    訴人，對告訴人實施身體及精神不法之侵害，本不宜寬恕，
    然念其犯後坦承犯行，態度良好，於本院審理中亦陳明知錯
    ，係因罹有躁鬱症，自制能力較差故而犯罪等一切情狀，量
    處如主文所示之刑，並諭知易科罰金之折算標準。又被告罹
    有躁鬱症，此雖據被告陳明在卷，然被告於本院審理中對於
    所詢問題均能正常回答，對於本件事發原因亦能清楚陳述「
    因為乙○○要我去房間睡覺，但是我認為房間沒有冷氣且很
    髒沒有打掃，所以我不願意去」等語，足見被告對於行為違
    法之辨識能力，並未因所罹疾病而顯著減低，本院自無須減
    輕其刑，併此敘明。被告用以毆打告訴人之木板1 塊雖未據
    扣案，惟無證據證明已滅失，且該木板為被告所有，此經被
    告於本院審理時陳明在卷，爰依刑法第38條第1 項第2 款宣
    告沒收。
據上論斷，應依刑事訴訟法第273 條之1 第1 項、第284 條之1
、第299 條第1 項前段，家庭暴力防治法第61條第1 款，刑法第
11條前段、第41條第1 項前段、第38條第1 項第2 款，判決如主
文。
本案經檢察官郭昭吟到庭執行職務
中    華    民    國    98    年    1     月    19    日
                  刑事第十八庭  法  官  林芳華
以上正本證明與原本無異。
如不服本判決應於收受送達後10日內向本院提出上訴書狀，並應
敘述具體理由；其未敘述上訴理由者，應於上訴期間屆滿後20日
內向本院補提理由書（均須按他造當事人之人數附繕）「切勿逕
送上級法院」。
                                書記官  林鈴芬
中    華    民    國    98    年    1     月    19    日
附錄本案論罪科刑法條
家庭暴力防治法第61條
違反法院依第14條第1 項、第16條第3 項所為之下列裁定者，為
本法所稱違反保護令罪，處3 年以下有期徒刑、拘役或科或併科
新臺幣100,000元以下罰金：
一、禁止實施家庭暴力。
二、禁止騷擾、接觸、跟蹤、通話、通信或其他非必要之聯絡行
    為。
三、遷出住居所。
四、遠離住居所、工作場所、學校或其他特定場所。
五、完成加害人處遇計畫。


司法院資訊處製作；財團法人民間司法改革基金會備份。
